臺灣高雄地方法院刑事判決　　　　　　　　　　　　九十二年度訴字第二七七一號
　　公　訴　人　臺灣高雄地方法院檢察署檢察官
　　被　　　告　戊○○
　　選任辯護人　陳里己律師
　　　　　　　　蔡淑媛律師
　　　　　　　　張名賢律師
右列被告因違反貪污治罪條例等案件，經檢察官提起公訴（九十二年度偵字第二二七
六六號及第二二三四八號），本院判決如左：
    主  文
戊○○共同連續依據法令從事公務之人員，對於主管之事務，明知違背法令，直接圖
其他私人不法利益，因而獲得利益，處有期徒刑壹年拾月，褫奪公權參年，緩刑伍年
。
    事  實
一、戊○○自民國（下同）七十二年即任職於高雄市政府建設局監理處（下稱監理處
    ）南區分處第二股科員，主管審核該分處之機車異動登記書及將機車異動資料輸
    入電腦登錄等事務，為依據法令從事公務之人員。戊○○因辦理前開業務之故而
    結識從事機車買賣過戶代辦之業者丙○○及己○○二人，因戊○○之妻顎芬蘭從
    事機車保險業務，而當時丙○○及己○○均將渠等經手之機車強制責任險交由鄂
    芬蘭辦理，戊○○為償還丙○○及己○○人情，渠等三人（丙○○及己○○二人
    未經公訴人提起公訴），明知辦理機車車籍資料之變更應由車主本人或委託機車
    證照代辦業者先行填寫「汽（機）車各項異動登記書」，若為申請機車顏色變更
    或出廠資料登載錯誤變更者，則需先繳交新台幣（下同）二百元檢驗費，再至該
    分處第一股（檢驗股）進行實車檢驗，如檢驗無誤，由檢驗員於異動登記書上加
    蓋職章後，再送至第二股審核並輸入電腦車籍資料檔變更資料，並再繳交一百五
    十元規費後，始得領取新發之行車執照完成變更手續，渠等三人明知附表所示之
    車行並未繳交二百元檢驗費予己○○及丙○○，為使車行獲取不法之利益，明知
    為違背法令之事項，竟基於圖利車行之私人不法利益，及明知為不實之事項而輸
    入其職務上掌管之電腦車籍資料等公文書之概括犯意聯絡，自九十年五月十四日
    起至九十一年三月二十六日止，由戊○○擅自變更監理所電腦中關於車牌號碼Ｙ
    ＯＸ─９０６號等七百八十二部機車之電腦車籍資料檔中有關顏色之紀錄，共計
    八百二十五筆，足生損害於監理機關對車籍管理與登錄之正確性（變更之機車車
    號、修改日期、變更前（後）顏色、車主、車行等資料詳如附表所示），並使附
    表所示之車行獲得免除繳納每輛機車二百元之檢驗費，共計十五萬六千四百元之
    不法利益，而生損害於國庫。
二、案經法務部調查局高雄市調查處（下稱高雄市調查處）移送台灣高雄地方法院檢
    察署檢察官偵查起訴。
    理  由
一、右揭犯罪事實，業據被告戊○○於偵訊及本院審理時坦承不諱，核與證人丙○○
    及己○○於偵訊及本院審理之證述情節相符，復有高雄市政府建設局九十一年四
    月十日高市建設政字第００八七二四號函及所附高雄市監理處機車車籍查詢表及
    汽機車過戶登記書等資料在卷可稽，足認被告自白與事實相符，應堪採信。故此
    ，本件事證明確，被告犯行，應以認定。
二、核被告所為，係犯貪污治罪條例第六條第一項第四款之就主管之事務直接圖私人
    不法之利益罪及刑法第二百十三條之公務員登載不實公文書罪；而證人丙○○及
    己○○雖非為公務員，惟渠等與被告對於主管之事務，明知違背法令，直接圖附
    表所示之車行之不法利益，因而獲得利益罪部分共同犯罪，依貪污治罪條例第三
    條之規定，應依貪污治罪條例第六條第一項第四款之罪處斷，另證人丙○○及己○○就公務員登載不實公文書罪犯行部分，雖無公務員身分，惟彼等與有該身分
    之被告共同實施犯罪，為身分犯，依刑法第三十一條第一項規定，仍應以共同正
    犯論。被告多次在公文書上為不實登載之行為及對於主管事務圖利罪之行為，均
    時間緊接，犯罪構成要件相同，顯係各基於概括之犯意反覆為之，均應依刑法第
    五十六條連續犯之規定分別論以一罪，並依法加重其刑。被告所犯上開二罪間，
    有方法結果之牽連關係，應依刑法第五十五條之規定，從一重之貪污治罪條例第
    六條第一項第四款之對於主管事務圖利罪處斷。按貪污治罪條例第八條第二項前
    段規定：「犯第四條至第六條之罪，在偵查中自白，如有所得並自動繳交全部所
    得財物者，減輕其刑」，察其意旨，顯見犯該法第四條至第六條之罪而有所得者
    ，除在偵查中自白外，尚須具備自動繳交全部所得財物之要件，始得依該項規定
    減輕其刑。若無犯罪所得，因其本無所得，自不生應否具備該要件之問題，僅在
    偵查中自白，即有上開規定之適用。而本件被告於高雄市調查處、偵查及本院審
    理時均已自白犯罪，且其無犯罪所得，爰依前開規定，減輕其刑。再者，被告係
    因人情壓力，一時失慮，始為上述犯行，犯罪之情狀客觀上足堪憫恕，且所犯對
    於主管事務圖利罪係法定最低本刑為五年以上有期徒刑之罪，即予宣告法定最低
    度刑猶嫌過重，情輕法重，爰依刑法第五十九條之規定，酌量予以減輕其刑，並
    依法遞減之。又被告有上開刑之加重減輕事由，依刑法第七十一條規定先加後減
    。爰審酌被告前無任何犯罪前科紀錄，有臺灣高雄地方法院檢察署刑案資料查註
    紀錄表及臺灣高等法院被告全國前案紀錄表各一份在卷可按，其素行尚稱良好，
    竟因一時失慮，違背公務員應公正廉潔之義務，而任意篡改車籍資料，惟被告事
    後已坦承全部犯行，顯見已有悔悟之意等一切情狀，量處如主文所示之刑，以資
    懲儆。又被告係犯貪污治罪條例之罪，經本院宣告有期徒刑以上之刑，自應依貪
    污治罪條例第十七條之規定，併予宣告褫奪公權三年。末查被告未曾受有期徒刑
    以上刑之宣告，已如前述，茲念其因一時失慮，誤蹈法網，經此偵審教訓後，當
    知所警惕而無再犯之虞，本院認對其所宣告之刑以暫不執行為適當，爰併諭知緩
    刑五年，以勵自新。
三、至選任辯護人另辯稱被告於偵訊時已自白全部犯行並供出共犯丙○○及己○○，
    應得依貪污治罪條例第八條第二項之規定減輕或免除其刑云云。惟按貪污治罪條
    例第八條第二項規定：「犯第四條至第六條之罪，在偵查中自白，如有所得並自
    動繳交全部所得財物者，減輕其刑；因而查獲其他共犯者，減輕或免除其刑。」
    ，雖被告於九十一年十月二日十時四十五分許在高雄市調查處偵訊時已坦承全部
    犯行，然證人丙○○於同日十時三十分許在高雄市調查處偵訊時即供稱：「：：
    ：後來我所承辦機車各項異動資料變更及買賣的案子，便不依正常程序填寫『機
    車各項異動登記書』，而是請戊○○直接更改異動資料，如此便可以免繳二百元
    的驗車費：：：」等語（見九十一年他字第二０四五號第三六頁），既然證人丙○○於調查處時已自承：伊未繳交二百元規費而係請被告直接更改電腦資料等語
    ，則公訴人或調查員並非依被告之供述而查獲共犯丙○○或己○○，是被告前開
    供述，並不符合貪污治罪條例第八條第二項減輕或免除其刑之規定，附此敘明。
四、公訴意旨另以：被告使證人丙○○及己○○得以持違法變更後之車籍資料，向南
    區分處不知情之作業人員，將該等實際違法（規）已喪失交易價值之機車，取得
    合法外觀，並得以每部機車約二至三萬元之價格，公然銷售予不特定之社會大眾
    。被告以此方式，使委託代辦變更車籍資料之機車行得以順利銷售上開取得不實
    車籍之機車，共計圖利一千二百七十萬七千九百五十元（變更機車之車號、修改
    日期、變更前（後）顏色、車主、圖利金額等，詳如附表所示），因認被告此部
    分亦涉有係犯貪污治罪條例第六條第一項第四款之就主管之事務直接圖私人不法
    利益罪罪嫌云云。
五、按犯罪事實應依證據認定之，無證據不得認定犯罪事實。又不能證明被告犯罪者
    ，應諭知無罪之判決，刑事訴訟法第一百五十四條第二項及第三百零一條第一項
    前段分別定有明文。又事實之認定，應憑證據，如未能發現相當證據，或證據不
    足以證明，自不能以推測或擬制之方法，為裁判之基礎（最高法院四十年台上字
    第八六號判例參照）。而所謂證據，係指足以證明被告確有犯罪行為之積極證據
    而言，該項證據須適於為被告犯罪之證明者，始得採為斷罪之資料（參照最高法
    院六十九年台上字第四九一三號判例）。又認定不利於被告之事實，須依積極證
    據，苟積極證據不足為不利於被告事實之認定時，即應為有利於被告之認定，更
    不必有何有力之證據，最高法院亦著有三十年上字第八一六號判例可資參照。
六、本件公訴人認被告此部分亦涉有對於主管事務圖利罪之罪嫌，係以車主辛○○○
    等五百三十二人於高雄市調查處之供述為其主要依據。訊據被告則堅詞否認有何
    公訴人所指此部分之犯行，辯稱：車行轉賣機車之事，伊均不知情。經查：
（一）按「被告以外之人於審判外之言詞或書面陳述，除法律有規定者外，不得作為
      證據」此為刑事訴訟法第一百五十九條第一項所明定。本件檢察官起訴所據之
      車主辛○○○等五百三十二人於高雄市調查處言詞陳述，均係被告以外之人於
      審判外對司法警察所為陳述，既經被告於審判程序明確表示不同意作為證據，
      且公訴人亦未提出證據證明被告以外之人於司法警察調查中所為陳述具有較可
      信之特別情況，且為證明犯罪事實存否所必要者，又未提出得作為證據之其他
      法律規定，是公訴人起訴書所援引之車主辛○○○等五百三十二人於審判外之
      陳述俱不得作為證據，合先敘明。
（二）據證人丁○○（即附表編號三）、壬○○（即附表編號九）及庚○○（即附表
      編號二十）之車主均於本院審理時證稱：渠等僅知悉渠等係以多少金額向何車
      行購入附表所示之機車，且都是委託車行辦理過戶，也不知道購得機車之來源
      有問題等語。證人丁○○證稱：「（是否有購買車牌號碼ＷＡＪ─一一六？）
      有」、「（購入時，車身顏色？是否有變更？）藍色。沒有變更」、「（該車
      過戶是自己辦得或是車行？）是委託車行辦理的」、「（除了於警訊及調查局
      製作筆錄外，警方之後有否再向你查訊該車是否是贓車？）沒有。我不知道該
      車是贓車」等語；證人壬○○證稱：「（是否有購買車號ＬＶＰ─二二○？）
      有」、「（何人辦理過戶？）車行」、「（後來警方有否向你調查該部機車？
      ）沒有。我是去年接到調查處的通知，問我去何處買該車及機車的顏色」；證
      人庚○○證稱：「（是否有購買ＸＶＧ─四三三？）有」、「（過戶何人辦理
      ？）車行」、「（有否問車行，車子來源？）沒有。我是看喜歡就買」等語（
      均見本院九十三年二月九日審判筆錄）。是依證人等之前開證述，並無法證明
      被告有明知附表所示之機車係贓車，而故意擅改車身顏色，致使車行得以順利
      銷贓，以圖利車行之不法行為。
（三）再者，據證人陳秀枝及己○○均於本院審理時證稱被告不知道機車過戶事宜等
      語，證人丙○○證稱：「（被告是否知悉這些車子過戶事宜？）他不知道」等
      語；證人己○○證稱：「（你的客戶，被告是否認識？）不認識。」、「（這
      些客戶是否透過你，與被告接觸過辦理相關變更事宜？）沒有。」「（被告是
      否知悉這些車子過戶事宜？）他不知道。我只拜託他顏色變更的事情」等語（
      均見本院九十三年一月五日審判筆錄）。是依證人丙○○及己○○之前開證詞
      ，可認被告並不知道附表所示之機車買賣過戶之相關情形。
（四）又車行之負責人甲○○（即售出附表編號四四二及七三一號機車之重吉機車行
      ）及乙○○（即售出附表編號四五六號機車之阿典機車行）亦於本院審理時證
      稱：渠等係委託綽號「陳仔」代辦業者辦理機車顏色變更，並不認識被告等語
      ，證人甲○○證稱：「（你們車行有否辦理，顏色變更？何種情況需要辦理變
      更？）也是有。車子買回來後，我們為了比較好賣，我們自己會先變更顏色。
      例如變更成流行的顏色。等到車子賣出去後，我們再一起去辦理過戶及車身顏
      色變更。這樣可以省一次變更費用。」、「（由何人辦理？）綽號是「陳仔」
      ，約是五十幾歲人。我不知道他的真實姓名及年籍：：：」、「（是否認識被
      告？）不認識。」等語；另據證人乙○○證稱：「（本件是否有變更顏色？）
      我知道有過戶，應該也有辦理變更顏色登記，因為我記得我向車販買回之後，
      我有整理變更為銀色。」、「（委託何人辦理？）我不知他的名字，我只知綽
      號「陳仔」，他約是五十幾歲人，他的真實年籍我不知道」、「（是否認識被
      告？）不認識。」等語（均見本院九十三年二月九日審判筆錄）。既然證人甲○○及乙○○均證稱不認識被告，則渠等事後將附表所示機車賣予他人之舉，
      並無證據證明被告知情且有任何圖利他人之行為，故此，自不得僅以車主辛○○○等五百三十二人於高雄市調查處之供述，遽為認定被告犯罪之唯一證據。
      此外，本院復查無其他積極證據，足認被告確有公訴人所指此部分之犯行，惟
      公訴意旨認此部分與前揭論罪科刑之對於主管事務圖利罪間，有連續犯之關係
      ，屬裁判上之一罪，爰不另為無罪之諭知，附此敘明。
據上論結，應依刑事訴訟法第二百九十九條第一項前段，貪污治罪條例第六條第一項
第四款、第八條第二項、第十七條，刑法第十一條前段、第二十八條、第五十六條、
第三十一條第一項、第三十七條第二項、第五十九條、第七十四條第一款，判決如主
文。本案經檢察官張崇哲到庭執行職務。
中      華      民      國    九十三    年      二      月    二十六    日
                                    臺灣高雄地方法院刑事第九庭
                                        審判長法  官    孫啟強
                                              法  官    楊宗翰
                                              法  官    張茹棻
右正本證明與原本無異。
如不服本判決，應於判決送達後十日內，向本院提出上訴狀。
                                              書記官    李忠霖
中      華      民      國    九十三    年      二      月    二十七    日
附錄本判決論罪科刑法條：
貪污治罪條例第六條第一項第四款：
第一項：有下列行為之一者，處五年以上有期徒刑，得併科新台幣三千萬元以下罰金
        ：
  四  對於主管或監督之事務，明知違背法令，直接或間接圖自己或其他私人不法利
      益，因而獲得利益者。
刑法第二百十三條
  公務員明知為不實之事項，而登載於職務上所掌之公文書，足以生損害於公眾或他
  人者，處一年以上七年以下有期徒刑。
